臺灣高等法院民事判決
108年度重上字第315號
上  訴  人  簡三郎  
            官苑平  
            簡崇安  
            羅阿錦  
            陳振成  
            黃慧琴  
共      同
訴訟代理人  王清白律師
            賴宇宸律師
上  訴  人  陳振智  
            陳進枝  
            陳阿珠  
            簡陳阿甘
            陳美蘭  
            李東儒(即李清芳之繼承人)

            李東勳(即李清芳之繼承人)

            李  敏(即李清芳之繼承人)

            李  真(即李清芳之繼承人)

上四人共同
訴訟代理人  林國漳律師
複  代理人  包漢銘律師
上  訴  人  林陳壁霜（即林德火承受訴訟人）

            林絲絨（即林德火承受訴訟人）

            林進添（即林德火承受訴訟人）

            林進長（即林德火承受訴訟人）

            林睿堉（即林德火之承受訴訟人）

            林允樺（即林德火承受訴訟人）

            林進福（即林德火承受訴訟人）

上七人共同
訴訟代理人  包漢銘律師
被  上訴人  黃錫麟  
訴訟代理人  陳敬穆律師
            謝亞哲律師
            朱一品律師
上列當事人間請求拆屋還地等事件，上訴人對於中華民國107年
12月27日臺灣宜蘭地方法院106年度訴字第282號第一審判決提起
上訴，本院於109年7月8日言詞辯論終結，判決如下： 
    主      文
上訴駁回。
第二審訴訟費用由上訴人負擔。
    事實及理由
一、上訴人林德火於民國108年3月16日死亡，其繼承人林陳壁霜
    、林絲絨、林進福、林進添、林進長、林睿堉、林允樺（下
    稱林陳壁霜等7人）聲明承受訴訟，有民事聲明承受訴訟狀
    、戶籍謄本可稽（見本院卷一第169至182頁），核無不合。
    另上訴人陳振智、陳進枝、陳阿珠、簡陳阿甘、陳美蘭（下
    稱陳振智等5人）經合法通知未於言詞辯論期日到場，核無
    民事訴訟法第386條各款所列情形，依被上訴人之聲請，由
    其一造辯論而為判決。
二、被上訴人主張：坐落宜蘭縣○○鄉○○段0000○0000○0000○0○000
    0○0地號土地（下稱系爭土地）為伊所有，上訴人未經土地
    所有權人同意，逕行占用如原審判決附表（下稱附表）㈤欄
    所示土地搭蓋違章建築之房屋（下稱系爭房屋），伊每年須
    按時申報地價繳納稅賦，卻無法使用系爭土地，侵害伊權益
    甚鉅，系爭房屋既無任何合法占用系爭土地之權源，故伊得
    依民法第767條規定訴請拆屋還地。又無權占有他人土地，
    可能獲得相當於租金之利益為社會通常之觀念，上訴人占用
    系爭土地，致伊不能使用、收益受有損害，伊得依不當得利
    規定請求上訴人給付無權占有系爭土地所獲得相當於租金之
    利益，並以起訴前5年內為限，聲明：上訴人應將占用系爭
    土地之系爭房屋拆除，將土地騰空返還被上訴人；上訴人應
    給付被上訴人如民事辯論意旨狀訴之聲明所載不當得利。原
    審判決上訴人應將系爭土地上如附表編號1至8所示房屋拆除
    ，將土地騰空返還被上訴人；上訴人給付如附表㈥欄所示金
    額，及自如附表㈧欄所示之日起均至清償日止，按年息5%計
    算之利息；及如附表㈧欄所示之日起至返還系爭土地之日止
    ，按月給付被上訴人如附表㈦欄所示金額，駁回被上訴人其
    餘之訴。上訴人不服，提起上訴。被上訴人答辯聲明：上訴
    駁回（被上訴人就其敗訴部分，未聲明不服）。
三、上訴人則以：
  ㈠簡三郎、簡崇安、官苑平、黃慧琴、陳振成、羅阿錦（下稱
    簡三郎等6人）：系爭土地由共有人陳阿土等9人於38年簽訂
    地上權設定契約書，地上權10年期限屆滿後，於52年至68年
    間由獲得其他土地共有人同意之共有人陳振坤、陳虞長收取
    租金，或簽立土地使用同意書，土地共有人未反對伊等之上
    一代持續使用系爭土地，足徵兩造間成立默示租賃或使用借
    貸關係，官苑平之父官連福係向被上訴人之父黃陳雨水買受
    取得建物，因買賣不破租賃，故有使用土地權限。被上訴人
    於60年間取得系爭土地所有權應有部分，陳振成（與陳振智
    等5人共同繼承陳丙丁之房屋）與之比鄰而居，同為土地上
    建物居住者，被上訴人應有同意或理解默示使用土地之借貸
    、租賃關係，其於90年取得土地所有權全部後，亦未反對伊
    等持續居住使用，已接受房屋與土地間之權利義務關係，系
    爭房屋使用系爭土地長達50幾年，被上訴人未經協商即訴請
    拆屋還地，有違反誠信原則。且使用借貸契約得類推適用民
    法第425條規定，為保障伊等長期占有事實，縱建物轉讓，
    亦得保障現占有人之使用狀態。參酌被上訴人與系爭土地原
    共有人陳虞哲等人於原審80年度重訴字第3號分割共有物事
    件（經本院83年度重上字第88號、最高法院86年度台上字第
    2056號裁判確定，下稱另案），認定系爭土地有分管協議，
    由陳振坤、陳虞長向占用土地之建物所有人收取租金，成立
    不定期租賃或默示使用借貸關係，故伊等占用系爭土地有合
    法權源等語，資為抗辯。上訴聲明：㈠原判決不利於簡三郎
    等6人部分廢棄。㈡上廢棄部分，被上訴人在第一審之訴及假
    執行之聲請駁回。
　㈡李東儒、李東勳、李敏、李真（下稱李東儒等4人）：伊等之
    被繼承人李清芳於2、30年間向陳振坤租用重測前宜蘭縣○○
    段0000地號土地興建房屋，按年繳納租金，至50年間繼續承
    租，於66年間徵得陳振坤同意在同址重建宜蘭縣○○鄉○街○路
    000巷0號之2層RC磚造房屋，比對林德火（已歿）有租約存
    在，陳振成與陳振智等5人有收租簿，亦有租約存在，而羅
    阿錦有繳納租金及土地使用同意書（因風災滅失），李清芳
    每年給付租金予陳振坤、陳虞長，衡情其等不可能同時偽造
    相類似之收租簿，且依收租簿之紙質、型式，足證收租簿為
    真正，故伊等因有租賃關係可占用系爭土地。又共有土地之
    出租，非不可推由共有人之一人或數人代表處理租賃事宜及
    收取租金，伊等使用系爭土地至少7、80年，未曾有任何共
    有人異議或質疑，足見陳振坤、陳虞長係取得共有人全體同
    意，代表共有人收取租金同意伊等使用系爭土地，或基於共
    有人內部間之分管契約而出租。被上訴人祖父陳阿土，與代
    表共有人處理租賃事務之陳振坤係堂兄弟，接續處理之陳虞
    長則為陳振坤之侄子，均有相當親屬關係。系爭土地雖於事
    後移轉被上訴人所有，但本於占有之連鎖及民法第425條第1
    項規定，承租人仍屬有權占有，故伊等占有系爭土地為有權
    占有。伊之建物在系爭土地上至少已數十年以上，當時興建
    房屋有土地使用權同意書，被上訴人及其他共有人同意伊等
    使用系爭土地，兩造間至少有使用借貸存在，且土地使用借
    貸人建築房屋占有土地具備公示狀態，任何第三人受讓土地
    均可因公示性得知占有之狀態，依民法第425條規定類推適
    用於使用借貸關係，借用人占有標的物中，該物所有權雖移
    轉於第三人，伊等仍有權占有。被上訴人於伊等占有系爭土
    地數十年後突主張伊等無權占有，要求拆屋還地，行使權利
    ，違反誠信原則，權利已失效。系爭土地於另案法院判決分
    割前由陳振坤、陳虞長等人分管，為被上訴人於另案所主張
    並為法院確認之事實，是共有人確有分管協議等語，資為抗
    辯。上訴聲明：㈠原判決不利於李東儒等4人部分廢棄。㈡上
    廢棄部分，被上訴人在第一審之訴及假執行之聲請均駁回。
　㈢林陳壁霜等7人：伊等之被繼承人林德火所有之宜蘭縣○○鄉鎮
    ○路000巷0號於整編前為五結鄉鎮安村廣生街40號，在系爭
    土地上設定地上權，地上權申請登記保證書記載「為保證建
    物所有人(地上權人)林輝從來確係有向上開建物土地共有人
    陳阿土等外九人租用該建物土地建築房屋」、「租金新台幣
    五拾四元」，可證建物與系爭土地有地上權物權關係及租賃
    債權關係，租賃契約本於地上權登記消滅後延續而來，效力
    及於其他共有人。債權關係不因地上權屆滿而消滅，依民法
    第451條規定，承租人仍為租賃物之使用收益，出租人不即
    表示反對，應視為有不定期限租賃關係存在。且林德火於48
    年12月30日向五結鄉公所購買宜蘭縣○○鄉鎮○路000巷0號建
    物時應包括系爭土地之利用關係，故亦有合法使用權限。參
    酌52年至66年林清奇繳納地租予陳振坤之事實，堪認五結鄉
    公所轉讓房屋予林德火時，就系爭土地有使用權限。被上訴
    人於另案自承有分管協議，伊等使用部分由訴外人分管，在
    無其他確切可信之反對憑證，另案可援引為本案之認定依據
    ，佐以被上訴人於另案中所提「現住房屋通道圖」租金繳納
    收據，足證伊等與分管土地之共有人確有租賃契約存在等語
    ，資為抗辯。上訴聲明：㈠原判決不利於林陳壁霜等7人部分
    廢棄。㈡上廢棄部分，被上訴人在第一審之訴及假執行之聲
    請均駁回。
　㈣陳振智等5人經合法通知，未於言詞辯論期日到場，亦未提出
    書狀作何陳述，惟其等於原審稱：伊等先前每年給付租金予
    陳振坤、陳虞長等人，占有系爭土地有租賃關係存在；伊等
    使用系爭土地至少7、80年，未曾有任何共有人提出異議或
    質疑，而共有土地之出租，非不可推由共有人中之一人或數
    人代表處理及收取租金，足見陳振坤、陳虞長係取得共有人
    全體同意代表收取租金，同意伊等使用土地。被上訴人祖父
    陳阿土與共有人原代表人陳振坤係堂兄弟，接續處理占用土
    地事宜之陳虞長為陳振坤之侄子，均有親屬關係。系爭房屋
    在系爭土地上已數十年以上，興建房屋時有土地使用權同意
    書，可見土地共有人同意伊等使用土地，兩造間至少有使用
    借貸，且土地使用借貸人建築房屋占有土地具備公示狀態，
    任何第三人受讓土地時，依公示性可知悉占有之狀態，民法
    第425條規定可類推適用於使用借貸關係，即借用人占有標
    的物中，該物所有權移轉於第三人，占用土地亦屬有權占有
    。況被上訴人訴請拆屋還地行使權利，已違反誠信原則，權
    利失效等語，資為抗辯。
四、查系爭土地為被上訴人所有，上訴人之系爭房屋占用系爭土
    地，經宜蘭縣羅東地政事務實地測量繪製如原審判決附圖（
    下稱附圖）編號A1-A10、B1、C1-C3、D1所示，有土地登記
    謄本、照片，及原審至現場履勘之勘驗筆錄、土地複丈成果
    圖等可稽（見原審卷一第9至12、13至19、75至78、88至97
    、119頁），並為兩造所不爭，可信為真。
五、被上訴人主張系爭房屋無權占用系爭土地，侵害伊之土地所
    有權，故請求上訴人拆除系爭房屋並返還占用土地，及請求
    返還相當於租金之不當得利等語，為上訴人所否認，並以前
    詞置辯。經查：
  ㈠以無權占有為原因，請求返還所有物之訴，被告對原告就其
    物有所有權存在之事實無爭執，而僅以非無權占有為抗辯者
    ，原告於被告無權占有之事實，無舉證責任。被告應就其取
    得占有，係有正當權源之事實證明之。如不能證明，則應認
    原告之請求為有理由（最高法院72年度台上字第1552號民事
    裁判要旨參照）。本件被上訴人為系爭土地所有權人之事實
    既為上訴人所不爭，上訴人抗辯有權占有系爭土地，依上說
    明，應就其有合法占有權源此一有利於己之事實負舉證責任
    。
　㈡上訴人稱伊等經土地共有人同意而建造房屋，有繳交租金給
    共有人，系爭房屋占用系爭土地多年，非無權占有，並提出
    租金簿（上載「李清芳」、「陳丙丁」）、土地使用權同意
    書(陳振坤出具）、宜蘭縣稅捐稽徵處羅東分處函（受文者
    官連福）、買賣書（買受人官連福、出賣人黃陳雨水)等為
    證（見原審卷一第80至86、166至168頁），然查：
  ⒈按共有人，除契約另有约定外，按其應有部分，對於共有物
    之全部，有使用收益之權，固為民法第818條所明定，惟共
    有物之應有部分係抽象的存在於共有物任何一部分，並非具
    體的局限於共有物之特定部分，故所謂應有部分，係指分別
    共有人得行使權利之比例，而非指共有物之特定部分，未經
    共有人協議分管之共有物，共有人欲對共有物之特定部分占
    用收益，仍須徵得他共有人全體之同意，其未經他共有人同
    意而就共有物之全部或一部任意占用收益，即屬侵害他共有
    人之權利，仍屬無權占有，他共有人得本於所有權請求除去
    其妨害或請求向全體共有人返還占用部分（最高法院62年台
    上字第1803號判決先例及83年度台上字第541號裁判意旨可
    供參照）。系爭土地重測前為宜蘭縣○○鄉○○段0000○0000○00
    00地號土地，共有人為陳阿土、陳阿茂、陳慶福、陳振坤、
    陳振煌、陳虞瓊、陳崇珍、陳虞璿、陳虞傑、陳琮瑛等10人
    ，另案判決由被上訴人分割取得系爭土地，有土地登記謄本
    可稽（見原審卷一第221至280頁），並為兩造所不爭。本件
    簡崇安、羅阿錦並未提出任何繳納租金之資料，而簡三郎、
    陳振成、林德火之繼承人林陳壁霜等7人雖提出收租簿（見
    原審卷一第169至176頁），惟被上訴人已否認該私文書之真
    正，且依該私文書之内容，並無記載繳納租金之標的為何，
    難據為係繳納系爭土地租金之證明；且其等稱收取租金之人
    為陳振坤或陳虞長，而系爭土地於繳納租金時，共有人有陳
    阿土等10人，其中陳振坤應有部分僅40分之5（見原審卷一
    第221至280頁），上訴人未證明陳振坤或陳虞長係經分割前
    全體共有人之同意出租或出借土地，縱認其2人有同意出租
    並收取租金，亦對其他共有人不生效力，上訴人簡三郎等6
    人無從據此主張有權占有系爭土地。
　⒉李東儒等4人（李清芳之繼承人）提出陳振坤出具土地使用同
    意書及收租簿（見原審卷一第166至169頁），主張與被上訴
    人前手間有租賃或使用借貸關係云云。惟上訴人未舉證該私
    文書之真正，縱該土地使用同意書及收租簿為真正，惟其上
    僅由土地共有人之一之陳振坤用印，依上開說明，陳振坤所
    為之同意對其他共有人不生效力，不論係出租或出借行為均
    無不同，故無從認係合法占有權源之依據。
　⒊官苑平稱伊父官連福是向被上訴人之父黃陳雨水買入系爭房
    屋，包括土地之使用權，伊等繼受官連福之占有權源，可合
    法占用系爭土地云云。然被上訴人是在60年12月7日取得系
    爭土地應有部分，依官苑平提出之房屋買賣書係65年11月12
    日簽訂，房屋出賣人為（黃）陳雨水（見原審卷一第178頁
    ），黃陳雨水並非土地共有人，證人即被上訴人之異姓胞弟
    陳錫聰證稱：「…（陳阿土與你何關係？）我祖父。（官連
    福是否認識？）我當初住○○○鎮○路000巷0號房屋就是賣給官
    連福。（賣房屋有無包括賣土地？）沒有聽說。（房屋是誰
    賣的？）應該是我父親黃陳雨水。（原來的鎮安路122巷1號
    房屋是從何而來？）我不清楚。（誰蓋的？）不清楚。…（
    原來鎮安路122巷1號房屋，為何可以興建在該土地上，為何
    可以使用該土地？）我不清楚。（該土地的共有人有何人是
    否清楚？）因為我不是當事人，我不是土地共有人，所以我
    不是很清楚。（有何人可以有權利代表土地共有人？）我也
    不清楚。…」（見本院卷二第14至15頁），證人僅知黃陳雨
    水有出賣房屋予官連福，但就房屋占有系爭土地之權源為何
    等並不知悉，是依其所述，亦無法證明黃陳雨水有權處分系
    爭土地。黃陳雨水既非系爭土地共有人，自無權處分共有土
    地，縱官連福係向被上訴人之父黃陳雨水購買房屋，亦無從
    依此即認有取得土地共有人同意使用系爭土地。另宜蘭稅捐
    稽征處羅東分處之公文（同上卷一第177頁），係就上開房
    屋變更納稅義務人為官連福之說明，稅捐機關並未、亦無權
    審查房屋占有土地關係為何，顯與房屋有無占有土地合法權
    源無涉，故該紙公文無從為官苑平之系爭房屋可合法占有系
    爭土地之證明。
　⒋上訴人稱被上訴人於另案自承就土地有分管協議云云，然被
    上訴人於另案係主張分管其母親房屋前之空地（見另案卷第
    96、97頁），另案上訴後，被上訴人陳虞長等14人均否認有
    分管協議（見另案上訴卷一第52至53頁），足見被上訴人於
    另案所稱分管協議與系爭土地無關，且為對造所否認，亦為
    另案判決所不採。又依另案陳虞長等14人提出之1200、1201
    、1202地號土地設定地上權明細表及地上物占有或使用明細
    表所示（影本見本院卷三第235、237至243頁），上訴人或
    其等之被繼承人均非地上權人，且地上權期限亦已屆至，為
    上訴人所不爭（見本院卷三第94至95頁），而地上物之占有
    權源均為空白，顯無從依另案之訴訟資料得知上訴人之系爭
    房屋就系爭土地有何占有權源。
　⒌上訴人抗辯被上訴人就系爭土地長久不行使所有權，構成伊
    等相信被上訴人不欲請求返還系爭土地之正當信賴，被上訴
    人現訴請拆屋還地，有違誠信原則云云。然當事人行使權利
    ，雖足使他人喪失利益，苟未違反公共利益或非以損害他人
    為主要目的，即不受民法第148條規定之限制。系爭房屋既
    無正當占有權源，被上訴人無容忍之義務，其基於所有權人
    之地位，請求上訴人拆除地上物返還土地，乃正當行使所有
    權，難認有不欲行使權利，或有何使上訴人相信不欲行使權
    利之情事，或以被上訴人先前未積極行使其權利，即謂其後
    權利之行使係屬違反誠信原則或權利濫用，是上訴人此部分
    所辯，亦無足取。
　⒍本件上訴人未舉證系爭房屋有何占有使用系爭土地之合法權
    源，則被上訴人主張上訴人均無權占有系爭土地，依民法第
    767條第1項前段規定，本於系爭土地所有權人之地位請求上
    訴人拆屋還地，自屬有據。
  ㈢無法律上原因而受利益，致他人受損害者，應返還其利益。
    雖有法律上原因，而其後已不存在者，亦同，為民法第179
    條所明定。依不當得利之法則請求返還不當得利，以無法律
    上之原因而受利益，致他人受有損害為其要件，故其得請求
    返還之範圍，應以對方所受之利益為度。而無權占有他人土
    地，可能獲得相當於租金之利益，為社會通常之觀念（最高
    法院61年台上字第1695號判決先例可參）。上訴人無權占有
    系爭土地，可認因使用系爭土地而受有相當於土地租金之不
    當利益。又租用基地建築房屋之租金，依土地法第105條準
    用同法第97條第1項規定，以不超過該土地申報價額年息10%
    為限；所稱土地申報價額，依土地法施行法第25條規定，係
    指法定地價，即土地法第148條所定土地所有權人依土地法
    所申報之地價，土地所有權人未於公告期間申報地價者，以
    公告地價80%為其申報地價，平均地權條例第16條前段及其
    施行細則第21條前段定有明文。上開規定以年息10%為限，
    乃指租金之最高限額而言，非謂所有租金必須照申報價額年
    息10%計算之，尚須斟酌基地之位置，工商繁榮程度、使用
    人利用基地之經濟價值、所受利益等情事以為決定（最高法
    院68年台上字第3071號判決先例參照）。系爭土地坐落五結
    鄉二結舊社區，經由鎮安路及舊街二路，北通蘭陽溪堤防道
    路，東接台九線，附近多為平房或透天厝，商業發展不明顯
    ，鄰近二結王公廟，生活機能尚佳，日常生活可賴二結本身
    市集提供，距鄰近主要城市為宜蘭市約10公里、羅東鎮約6
    公里等，有原審勘驗筆錄及現場照片可稽（見原審卷一第75
    至79、88至97頁），斟酌上訴人之系爭房屋為居住使用、附
    近交通便利、雖無明顯頻繁商業活動，然生活機能良好等客
    觀情狀，認上訴人占用系爭土地所受相當於租金之利益，以
    系爭土地申報價額年息6%計算為適當。則被上訴人請求上訴
    人給付自起訴時起回溯5年即101年5月18日起至106年5月17
    日止，及自起訴狀繕本送達翌日起即附表㈧欄所示起至返還
    土地日止之不當得利，並以1347地號土地於101年1月之公告
    地價1,943元/㎡，102年1月至104年1月之公告地價2,128元/㎡
    、105年1月至106年1月之公告地價3,176元/㎡，其法定地價
    即申報地價依序為1,554元/㎡、1,702元/㎡、2,541元/㎡；134
    8地號土地於101年1月之公告地價2,000元/㎡、102年1月至10
    4年1月之公告地價2,300元/㎡、105年1月至106年1月之公告
    地價3,400元/㎡，其法定地價即申報地價依序為1,600元/㎡、
    1,840元/㎡、2,720元/㎡；1348-2地號土地於101年1月之公告
    地價1,900元/㎡、102年1月至104年1月之公告地價2,000元/㎡
    、105年1月至106年1月之公告地價3,000元/㎡，其法定地價
    即申報地價依序為1,520元/㎡、1,600元/㎡、2,400元/㎡；134
    9-1地號土地於101年1月之公告地價2,000元/㎡、102年1月至
    104年1月之公告地價2,300元/㎡、105年1月至106年1月之公
    告地價3,400元/㎡，其法定地價即申報地價依序為1,600元/㎡
    、1,840元/㎡、2,720元/㎡，計算上訴人應給付相當於租金之
    不當得利如附表所示，於此範圍內之請求，應予准許。
六、綜上所述，被上訴人依民法第767條第1項前段規定請求上訴
    人將如附圖編號A1-A10、Bl、C1-C3、D1所示之系爭房屋拆
    除，將土地騰空返還被上訴人，另依民法第179條規定請求
    上訴人給付如附表㈥欄所示金額，及自如附表㈧欄所示之日起
    ，均至清償日止，按年息5%計算之利息，並自如附表㈧欄所
    示之日起至返還系爭土地之日止，按月給付如附表㈦欄所示
    金額之不當得利，於法有據，應予准許。原審就此部分為上
    訴人敗訴之判決，並無不合。上訴論旨指摘原判決該部分不
    當，求予廢棄改判，為無理由，應駁回上訴。
七、本件事證已臻明確，兩造其餘之攻擊或防禦方法及所用之證
    據，經本院斟酌後，認為均不足以影響本判決之結果，爰不
    逐一論列，附此敘明。
八、據上論結，本件上訴為無理由，依民事訴訟法第463條、第3
    85條第1項前段、第449條第1項、第85條第1項前段、第78條
    ，判決如主文。
中　　華　　民　　國　　109 　年　　7 　　月　　29　　日
                  民事第十九庭  
                      審判長法  官  魏麗娟
                            法  官  陳慧萍
                            法  官  潘進柳
正本係照原本作成。
如不服本判決，應於收受送達後20日內向本院提出上訴書狀，其
未表明上訴理由者，應於提出上訴後20日內向本院補提理由書狀
（均須按他造當事人之人數附繕本）上訴時應提出委任律師或具
有律師資格之人之委任狀；委任有律師資格者，另應附具律師資
格證書及釋明委任人與受任人有民事訴訟法第466 條之1第1項但
書或第2項（詳附註）所定關係之釋明文書影本。如委任律師提
起上訴者，應一併繳納上訴審裁判費。
中　　華　　民　　國　　109 　年　　7 　　月　　30　　日

　　　　　　　　　　　　　  書記官  廖婷璇
附註：
民事訴訟法第466條之1（第1項、第2項）：
對於第二審判決上訴，上訴人應委任律師為訴訟代理人。但上訴
人或其法定代理人具有律師資格者，不在此限。
上訴人之配偶、三親等內之血親、二親等內之姻親，或上訴人為
法人、中央或地方機關時，其所屬專任人員具有律師資格並經法
院認為適當者，亦得為第三審訴訟代理人。